【裁判字號】    99,監宣,53
【裁判日期】    991029
【裁判案由】    監護宣告
【裁判全文】
臺灣花蓮地方法院民事裁定              99年度監宣字第53號
聲  請  人  乙○○
相  對  人  甲○○
關  係  人  丙○○
上列聲請人聲請監護宣告事件，本院裁定如下：
    主  文
宣告甲○○（男、民國○○年○ 月○ 日生、身分證統一編號：Ｚ000
000000號）為受監護宣告之人。
選定丙○○（女、民國○○年○ 月○ 日生、身分證統一編號：Ｚ000
000000 號）為受監護宣告之人之監護人。
指定乙○○（男、民國○○年○ 月○○日生、身分證統一編號：Ｚ000
000000號）為會同開具財產清冊之人。
聲請費用新臺幣壹仟元由受監護宣告之人負擔。
    理  由
一、本件聲請意旨略以：聲請人乙○○之父即相對人甲○○因罹
    患阿茲海默型失智症，至今毫無起色，於花蓮門諾醫院壽豐
    日間照護中心休養，不能為意思表示或受意思表示或辨識其
    法律效果能力，為此依民事訴訟法第597 條以下之規定，聲
    請宣告相對人為受監護宣告之人，併選定關係人丙○○即相
    對人之妻為受監護宣告之人甲○○之監護人、聲請人乙○○
    為會同開具財產清冊之人等語。
二、按對於因精神障礙或其他心智缺陷，致不能為意思表示或受
    意思表示，或不能辨識其意思表示之效果者，法院得因本人
    、配偶、四親等內之親屬、最近一年有同居事實之其他親屬
    、檢察官、主管機關或社會福利機關之聲請，為監護之宣告
    ，民法第14條第1項定有明文。本院審驗相對人甲○○於本
    院至門諾醫院鑑定時，已無法辨認其與妻丙○○與其為夫妻
    關係及女純蓮與其為父女關係，亦不知受鑑定之地點為醫
    院診療室而非廁所等情，足堪認其有相當之精神障礙或其他
    精神缺陷，此有訊問筆錄在卷可稽。又據鑑定人財團法人台
    灣基督教門諾會醫院洪曜醫師之意見，認相對人平常日常生
    活起居無法自理，需人24小時照顧；其於94年起認知功能逐
    漸退化，近程記憶、現實判斷力及計算能力均明顯衰退，時
    間及空間定向差，屬於中度失智，導致其為意思表示或受意
    思表示或受意思表示或受意思表示或辨識其意思表示效果之
    能力，顯有不足。電腦斷層顯示大腦萎縮，依相對人臨床症
    狀及病程，雖然持續接受治療，但病情將逐漸惡化。因此認
    相對人因有精神障礙或其他心智缺陷，為意思表示或受意思
    表示或辨其意思表示之能力顯有不足，恢復至其過往正常狀
    態之可能性低，此有該醫院99年9月16日基門醫盛字第99－
    1758號函暨所附精神鑑定報告書在卷為憑。本院綜上事證，
    認相對人之心智狀況實難以負荷日常生活交易，確有因精神
    障礙或其他心智缺陷，致無法為（受）意思表示或辨識其效
    果，本件聲請，為有理由，應予准許，爰依法宣告相對人為
    受監護宣告之人。
三、次按受監護宣告之人應置監護人。法院為監護之宣告時，應
    依職權就配偶、四親等內之親屬、最近一年有同居事實之其
    他親屬、主管機關、社會福利機構或其他適當之人選定一人
    或數人為監護人，並同時指定會同開具財產清冊之人。法院
    為前項選定及指定前，得命主管機關或社會福利機構進行訪
    視，提出調查報告及建議。監護之聲請人或利害關係人亦得
    提出相關資料或證據，供法院斟酌。又法院選定監護人時，
    應依受監護宣告之人之最佳利益，優先考量受監護宣告之人
    之意見，審酌一切情狀，並注意下列事項：一受監護宣告之
    人之身心狀態與生活及財產狀況。二受監護宣告之人與其配
    偶、子女或其他共同生活之人間之情感狀況。三監護人之職
    業、經歷、意見及其與受監護宣告之人之利害關係。四法人
    為監護人時，其事業之種類與內容，法人及其代表人與受監
    護宣告之人之利害關係，民法第1110條、第1111條、第1111
    條之1分別定有明文。經查：關係人丙○○及聲請人分為相
    對人之配偶與長子，有戶籍謄本在卷可稽，其等均表示願意
    擔任相對人之監護人及會同開具財產清冊之人，並經相對人
    之子女表示同意等情，業據聲請人提出同意書暨附印鑑證明
    書、親屬系統表附卷可參。又本院依職權函請花蓮縣政府委
    託社團法人花蓮縣兒童暨家庭關懷協會對本件進行訪視，提
    出報告，據覆略以：相對人家人提議由聲請人擔任監護人，
    以主要處理相對人之所有事務。聲請人與相對人之感情連結
    佳。相對人於白天至照護中心參與活動及接受專業人士之照
    料；晚上相對人則會在家由配偶主要照顧，評估聲請人與相
    對人之配偶為相對人安排適切之照顧環境；並建議聲請人適
    任相對人之監護人，會同開具財產清冊之人由相對人配偶擔
    任。有該協會成年人監護權訪視評估報告1份在卷可考。本
    院參酌上揭資料，並酌相對人現實際由其配偶丙○○保護照
    顧，聲請人乙○○從旁協助照設之情事，認由關係人丙○○
    負責養護及照顧相對人並管理其財產，應能符合相對人之最
    佳利益，爰選定關係人丙○○為相對人之監護人，併指定聲
    請人乙○○為會同開具財產清冊之人。
四、又依民法第1113條準用同法第1099條之規定，於監護開始時
    ，監護人丙○○對於受監護宣告人甲○○之財產，應會同乙○○，於2個月內開具財產清冊，並陳報法院，併此敘明。
五、依民事訴訟法第608條第1項裁定如主文。
中    華    民    國    99    年    10    月    29    日
                   家事法庭     法  官  陳雅敏
正本係照原本作成。
如不服本裁定關於選定監護人及指定會同開具財產清冊之人等部
分，應於送達後十日內向本院提出抗告狀，並繳納抗告費新臺幣
1千元；其餘關於宣告監護之部分，不得抗告。
中    華    民    國    99    年    11    月    1     日
                                書記官  唐千惠

司法院資訊處製作；財團法人民間司法改革基金會備份。
